---
output: pdf_document
fontsize: 12pt
---

\begin{titlepage}
	\centering
	\vspace{5cm}
	{\huge\scshape\LARGE Análisis del rendimiento de los equipos de fútbol en tiempos de pandemia\par}
	{\scshape\LARGE El caso de la Súperliga de Grecia\par}
	\vspace{6cm}
	{\bfseries AUTORES:\par}
	{\scshape\itshape Juan David López H.\par}
	{\scshape\itshape José Belmer Guerrero A.\par}
	\vspace{6cm}
	{\large UNIVERSIDAD ICESI\par}
	{\large	Facultad de Ingeniería\par}
	{\large Santiago de Cali\par}
	{\large 2022\par}
\end{titlepage}


```{r setup, include=FALSE}
knitr::opts_chunk$set(echo = TRUE)
```

```{r paquetes y funciones, message=FALSE, warning=FALSE, include=FALSE, paged.print=FALSE}
library(car)
library(nortest)
library(corrplot)
library(ggplot2)
library(directlabels)
library(ggthemes)
library(scales)
library(gridExtra)
library(readxl)
library(reshape2)
library(dplyr)
library(e1071)
library(Hmisc)
library(funModeling)
library(inspectdf)
library(VIM)
library(GGally)
library(stringr)
library(xtable) 
library(mice)
library(BBmisc)
library(janitor)
library(stringr)
library(tinytex)
library(tinytest)
library(kableExtra)

descriptivas<- function(x){data.frame("MEDIDA"=c("Observaciones", "Mínimo", "1er Q", "Media", "Mediana", "Desv Est", "3er Q", "Máximo", "Asimetría", "Curtosis", "atípico leve<", "atípico leve>","atípico extremo<","atípico extremo>", "Err Est Media", "IC(95%) Media Up", "IC(95%) Media Down"),"VALOR"=format(c(length(na.omit(x)), min(na.omit(x)), quantile(na.omit(x), prob=0.25), mean(na.omit(x)), median(na.omit(x)), sd(na.omit(x)), quantile(na.omit(x), prob=0.75), max(na.omit(x)), skewness(na.omit(x)), kurtosis(na.omit(x)), (2.5*quantile(na.omit(x),prob=0.25)-1.5*quantile(na.omit(x), prob=0.75)),(2.5*quantile(na.omit(x),prob=0.75)-1.5*quantile(na.omit(x), prob=0.25)),(4*quantile(na.omit(x),prob=0.25)-3*quantile(na.omit(x), prob=0.75)),(4*quantile(na.omit(x),prob=0.75)-3*quantile(na.omit(x), prob=0.25)), ((sd(na.omit(x))/sqrt(length(na.omit(x))))), (mean(na.omit(x))+1.96*(sd(na.omit(x))/sqrt(length(na.omit(x))))), (mean(na.omit(x))-1.96*((sd(na.omit(x))/sqrt(length(na.omit(x))))))), scientific = F))}

tabla_freq<- function(x,total=1,na="ifany"){
  if (total==1) {
    M=data.frame("Categoria"=table(x, useNA = na), "Rel"=prop.table(table(x,useNA = na)))[,-3]
  names(M)=c("Categoría","Freq. Abs.","Freq. Rel.")
  M$Categoria=as.character(M$Categoria)
  M[nrow(M)+1,]=c("Total",sum(M$`Freq. Abs.`),sum(M$`Freq. Rel.`))
  M$`Freq. Rel.`=as.numeric(M$`Freq. Rel.`)
  M$`Freq. Abs.`=as.numeric(M$`Freq. Abs.`)
  M
  } else{
    M=data.frame("Categoria"=table(x, useNA = na), "Rel"=prop.table(table(x,useNA = na)))[,-3]
    names(M)=c("Categoria","Freq. Abs.","Freq. Rel.")
    M
  }
}

descriptivas2<-function(Continua,Categorias){
  x1=aggregate.data.frame(Continua, by=list(Categorias), FUN=function(x){length(na.omit(x))})
  names(x1)=c("Categoría","Obs")
  x2=aggregate.data.frame(Continua, by=list(Categorias), FUN=function(x){min(na.omit(x))})
  names(x2)=c("Categoría","Mínimo")
  x3=aggregate.data.frame(Continua, by=list(Categorias), FUN=function(x){quantile(na.omit(x), prob =0.25)})
  names(x3)=c("Categoría","1er Q")
  x4=aggregate.data.frame(Continua, by=list(Categorias), FUN=function(x){median(na.omit(x))})
  names(x4)=c("Categoría","Mediana")
  x5=aggregate.data.frame(Continua, by=list(Categorias), FUN=function(x){mean(na.omit(x))})
  names(x5)=c("Categoría","Media")
  x6=aggregate.data.frame(Continua, by=list(Categorias), FUN=function(x){quantile(na.omit(x), prob =0.75)})
  names(x6)=c("Categoría","3er Q")
  x7=aggregate.data.frame(Continua, by=list(Categorias), FUN=function(x){max(na.omit(x))})
  names(x7)=c("Categoría","Máximo")
  x8=aggregate.data.frame(Continua, by=list(Categorias), FUN=function(x){sd(na.omit(x))})
  names(x8)=c("Categoría","Desv Est")
  x9=aggregate.data.frame(Continua, by=list(Categorias), FUN=function(x){skewness(na.omit(x))})
  names(x9)=c("Categoría","Asimetría")
  x10=aggregate.data.frame(Continua, by=list(Categorias), FUN=function(x){kurtosis(na.omit(x))})
  names(x10)=c("Categoría","Curtosis")
  cbind(x1,x2,x3,x4,x5,x6,x7,x8,x9,x10)[,-seq(3,19,2)]
}

tabla_freq2<-function(x,y,na="ifany",prop=0, suma=c("filas","col")){
  if (prop==0) {
    M=as.data.frame.matrix(table(x, y, useNA = na))
    M$Categoria=row.names(M)
    rownames(M)=NULL
    M=M[,c(ncol(M),1:ncol(M)-1)]
    M$Categoria=as.character(M$Categoria)
    M[nrow(M)+1,]=c("Total",colSums(M[,2:ncol(M)]))
    M[,2:ncol(M)]=sapply(M[,2:ncol(M)], as.numeric)
    M$Total=rowSums(M[,2:ncol(M)])
    M
  } else if (prop==1 & suma=="filas") {
    M=as.data.frame.matrix(table(x, y, useNA = na))
    M$Categoria=row.names(M)
    rownames(M)=NULL
    M=M[,c(ncol(M),1:ncol(M)-1)]
    M$Categoria=as.character(M$Categoria)
    M[nrow(M)+1,]=c("Total",colSums(M[,2:ncol(M)]))
    M[,2:ncol(M)]=sapply(M[,2:ncol(M)], as.numeric)
    M$Total=rowSums(M[,2:ncol(M)])
    for (i in 2:ncol(M)) {
      M[,i]=M[,i]/M[,ncol(M)]
    }
    M
  } else {
    M=as.data.frame.matrix(table(x, y, useNA = na))
    M$Categoria=row.names(M)
    rownames(M)=NULL
    M=M[,c(ncol(M),1:ncol(M)-1)]
    M$Categoria=as.character(M$Categoria)
    M[nrow(M)+1,]=c("Total",colSums(M[,2:ncol(M)]))
    M[,2:ncol(M)]=sapply(M[,2:ncol(M)], as.numeric)
    M$Total=rowSums(M[,2:ncol(M)])
    for (i in 1:nrow(M)) {
      M[i,2:ncol(M)]=M[i,2:ncol(M)]/M[nrow(M),2:ncol(M)]
    }
    M 
  }
}

```

\newpage
# Introducción

Nuestra firma, siempre interesada en producir valiosos insights para nuestros clientes, dedicó a uno de sus equipos de analítica a estudiar **cómo la situación extraordinaria de jugar partidos sin público en los estadios, por la situación de pandemia, afectó el rendimiento de los equipos de fútbol**, en vista de la supuesta ventaja que ofrecen los juegos de local.  En principio, este análisis es exploratorio de los datos y se enfoca particularmente en validar su efecto sobre los equipos de la Súperliga de Grecia. 

El informe a continuación tiene como propósito documentar las actividades de descripción de los datos que realizó el equipo de analítica y que son producto de la recolección propia.  A continuación, el documento presenta cuatro secciones: en la primera, presentamos detalles respecto a los datos recolectados, su estructura y el proceso de limpieza y preparación realizados previamente; en la segunda nos referimos a los hallazgos observados durante la exploración de los datos y, finalmente, en la tercera sección consignamos las conclusiones al respecto del análisis.

\newpage
# Sobre los datos

Los datos proceden de fuente propia producto de la recolección por parte de nuestro equipo y se dispusieron en tres 3 bases de datos: Temporada 2018-2019, Temporada 2019-2020 y Temporada 2020-2021. 

```{r echo=FALSE, message=FALSE, warning=FALSE, paged.print=FALSE}

setwd("./")
base1819 = read_excel("Grecia.xlsx", sheet = 3)
base1920 = read_excel("Grecia.xlsx", sheet = 2)
base2021 = read_excel("Grecia.xlsx", sheet = 1)

```

### Temporada 2018-1019
En esta base de datos se encuentran la información de los partidos disputados en la temporada 2018-2019 de la  Superliga de Grecia, distribuida en `r ncol(base1819)` columnas y `r nrow(base1819)` observaciones.

### Temporada 2019-2020
En esta base de datos se encuentran la información de los partidos disputados en la temporada 2019-2020 de la  Superliga de Grecia, distribuida en `r ncol(base1920)` columnas y `r nrow(base1920)` observaciones.

### Temporada 2020-2021
En esta base de datos se encuentran la información de los partidos disputados en la temporada 2020-2021 de la  Superliga de Grecia, distribuida en `r ncol(base2021)` columnas y `r nrow(base2021)` observaciones.

## Unificación de las fuentes

```{r include=FALSE}
base18_20= union_all(base1819, base1920)
base18_21= union_all(base18_20, base2021)

base_filtrada= base18_21[,c(2:22,41:47)]
```

Al unir las fuentes con los partidos disputados en las tres temporadas obtuvimos una nueva base de datos de `r ncol(base18_21)` columnas y `r nrow(base18_21)` registros, caracterizada por grupos de variables que se refieren a:

* Datos básicos del partido
* Estadísticas del juego
* Cuotas de casas de apuestas

De acuerdo con el análisis de las diferencias de estructura entre las bases y la investigación sobre la Superliga de Grecia, determinamos que las siguientes `r ncol(base_filtrada)` columnas constituyen el grupo de variables de interés para el presente proyecto de analítica y sobre ellas desarrollamos las actividades de limpieza y preparación de los datos.

```{r Variables Fuente, echo=FALSE, message=FALSE, warning=FALSE}

# declaring the columns of data frame
# assigning new names to the columns of the data frame
colnames(base_filtrada) <- c('FECHA','EQUIPO_LOCAL','EQUIPO_VISITANTE','LOCAL_GOLES','VISITANTE_GOLES','RESULTADO_FINAL','LOCAL_GOLES_MITAD', 'VISITANTE_GOLES_MITAD', 'RESULTADO_MITAD', 'LOCAL_TIROS', 'VISITANTE_TIROS', 'LOCAL_TIROS_PUERTA', 'VISITANTE_TIROS_PUERTA', 'LOCAL_TIROS_LIBRES', 'VISITANTE_TIROS_LIBRES', 'LOCAL_CORNERS', 'VISITANTE_CORNERS', 'LOCAL_AMARILLAS', 'VISITANTE_AMARILLAS', 'LOCAL_ROJAS', 'VISITANTE_ROJAS', 'Bb1X2', 'BbMxH', 'BbAvH', 'BbMxD', 'BbAvD', 'BbMxA', 'BbAvA')

# printing new data frame

columnas= colnames(base_filtrada)
Tipo_variables = c( 
  "Cuantitativa Discreta", "Cualitativa Nominal", "Cualitativa Nominal", "Cuantitativa Discreta", "Cuantitativa Discreta", "Cualitativa Nominal", "Cuantitativa Discreta","Cuantitativa Discreta", "Cualitativa Nominal", "Cuantitativa Discreta","Cuantitativa Discreta", "Cuantitativa Discreta", "Cuantitativa Discreta", "Cuantitativa Discreta", "Cuantitativa Discreta", "Cuantitativa Discreta", "Cuantitativa Discreta", "Cuantitativa Discreta", "Cuantitativa Discreta", "Cuantitativa Discreta",  "Cuantitativa Discreta", "Cuantitativa Discreta", "Cuantitativa Contínua","Cuantitativa Contínua", "Cuantitativa Contínua", "Cuantitativa Contínua", "Cuantitativa Contínua", "Cuantitativa Contínua") 

rango_categorias = c( paste(format(min(base_filtrada$FECHA),"%d-%m-%Y"),format(max(base_filtrada$FECHA),"%d-%m-%Y"),sep = " a "), collapse(sort(unique(base_filtrada$EQUIPO_LOCAL[!is.na(base_filtrada$EQUIPO_LOCAL)])), sep = ", "), collapse(sort(unique(base_filtrada$EQUIPO_VISITANTE[!is.na(base_filtrada$EQUIPO_VISITANTE)])), sep = ", "),
paste(min(base_filtrada$LOCAL_GOLES, na.rm = TRUE),max(base_filtrada$LOCAL_GOLES, na.rm = TRUE), sep = " a "), paste(min(base_filtrada$VISITANTE_GOLES, na.rm = TRUE),max(base_filtrada$VISITANTE_GOLES, na.rm = TRUE), sep = " a "), collapse(unique(base_filtrada$RESULTADO_FINAL), sep = ", "), paste(min(base_filtrada$LOCAL_GOLES_MITAD, na.rm = TRUE),max(base_filtrada$LOCAL_GOLES_MITAD, na.rm = TRUE), sep = " a "), paste(min(base_filtrada$VISITANTE_GOLES_MITAD, na.rm = TRUE),max(base_filtrada$VISITANTE_GOLES_MITAD, na.rm = TRUE), sep = " a "), collapse(unique(base_filtrada$RESULTADO_MITAD), ", "), paste(min(base_filtrada$LOCAL_TIROS, na.rm = TRUE),max(base_filtrada$LOCAL_TIROS, na.rm = TRUE), sep = " a "), paste(min(base_filtrada$VISITANTE_TIROS, na.rm = TRUE),max(base_filtrada$VISITANTE_TIROS, na.rm = TRUE), sep = " a "), paste(min(base_filtrada$LOCAL_TIROS_PUERTA, na.rm = TRUE),max(base_filtrada$LOCAL_TIROS_PUERTA, na.rm = TRUE), sep = " a "), paste(min(base_filtrada$VISITANTE_TIROS_PUERTA, na.rm = TRUE),max(base_filtrada$VISITANTE_TIROS_PUERTA, na.rm = TRUE), sep = " a "), paste(min(base_filtrada$LOCAL_TIROS_LIBRES, na.rm = TRUE),max(base_filtrada$LOCAL_TIROS_LIBRES, na.rm = TRUE), sep = " a "), paste(min(base_filtrada$VISITANTE_TIROS_LIBRES, na.rm = TRUE),max(base_filtrada$VISITANTE_TIROS_LIBRES, na.rm = TRUE), sep = " a "), paste(min(base_filtrada$LOCAL_CORNERS, na.rm = TRUE),max(base_filtrada$LOCAL_CORNERS, na.rm = TRUE), sep = " a "), paste(min(base_filtrada$VISITANTE_CORNERS, na.rm = TRUE),max(base_filtrada$VISITANTE_CORNERS, na.rm = TRUE), sep = " a "), paste(min(base_filtrada$LOCAL_AMARILLAS, na.rm = TRUE),max(base_filtrada$LOCAL_AMARILLAS, na.rm = TRUE), sep = " a "), paste(min(base_filtrada$VISITANTE_AMARILLAS, na.rm = TRUE),max(base_filtrada$VISITANTE_AMARILLAS, na.rm = TRUE), sep = " a "), paste(min(base_filtrada$LOCAL_ROJAS, na.rm = TRUE),max(base_filtrada$LOCAL_ROJAS, na.rm = TRUE), sep = " a "), paste(min(base_filtrada$VISITANTE_ROJAS, na.rm = TRUE),max(base_filtrada$VISITANTE_ROJAS, na.rm = TRUE), sep = " a "), paste(min(base_filtrada$Bb1X2, na.rm = TRUE),max(base_filtrada$Bb1X2, na.rm = TRUE), sep = " a "), paste(min(base_filtrada$BbMxH, na.rm = TRUE),max(base_filtrada$BbMxH, na.rm = TRUE), sep = " a "), paste(min(base_filtrada$BbMxD, na.rm = TRUE),max(base_filtrada$BbMxD, na.rm = TRUE), sep = " a "), paste(min(base_filtrada$BbAvH, na.rm = TRUE),max(base_filtrada$BbAvH, na.rm = TRUE), sep = " a "), paste(min(base_filtrada$BbAvD, na.rm = TRUE),max(base_filtrada$BbAvD, na.rm = TRUE), sep = " a "), paste(min(base_filtrada$BbMxA, na.rm = TRUE),max(base_filtrada$BbMxA, na.rm = TRUE), sep = " a "), paste(min(base_filtrada$BbAvA, na.rm = TRUE),max(base_filtrada$BbAvA, na.rm = TRUE), sep = " a ") )

tabla_variables <- data.frame (columnas, Tipo_variables, rango_categorias)

knitr::kable(tabla_variables, booktabs=T,  longtable = T,format = "latex" , escape = TRUE, col.names = c('Variable', 'Tipo de variable', 'Rango / Categorías'), align = "llc", caption = "Variables de la fuente de datos" ) %>%
kable_styling(latex_options = c("repeat_header", "hold_position"), font_size = 7) %>%
  column_spec(1,width = "14em") %>%
  column_spec(2,width = "9em") %>%
  column_spec(3,width = "15em")



```
# Limpieza y preparación

Identificada la estructura de datos sobre la cual trabajaremos el proyecto, realizamos las actividades de detección de anomalías en el formato de los datos, en registros duplicados, campos vacíos, datos atípicos o valores inconsistentes y, en consecuencia, las transformaciones que nos permitieron preparar los datos para desarrollar la exploración.  En resumen, los siguientes fueron los hallazgos que observamos sobre los datos de la fuente:
- Existían Doce registros duplicados que introducian sesgo a futuros procesos analíticos. 
- Nueve de las columnas candidatas no aportaban información suficiente debido a que contenían valores vacíos en más del 66% de los registros.
- Algunos registros con campos vacíos o con valores inconsistentes y atípicos pudieron ser corregidos gracias a que pudimos imputarlos a través de información adicional levantada en la fuente original.

Adicionalmente, sumamos dos variables a la base de datos del análisis, a fin de consolidar información que  será relevante en las siguientes tareas del proyecto de analítica.  La primera variable permite identificar si el partido se jugó durante el período de ausencia de público y la segunda clasifica a los equipos que juegan de local en función de la reputación por los títulos obtenidos.

```{r echo=FALSE, message=FALSE, warning=FALSE, paged.print=TRUE}
## Carga y preparación de los dats
load("BDEntrega1.RData")

base_filtrada$Con_Publico = factor(base_filtrada$Con_Publico, levels = c("SI", "NO"))
base_filtrada$Es_equipo_local_grande = factor(base_filtrada$Es_equipo_local_grande, levels = c("SI", "NO"))

columnas= colnames(base_filtrada)
Tipo_variables = c( 
  "Cuantitativa Discreta", "Cualitativa Nominal", "Cualitativa Nominal", "Cuantitativa Discreta", "Cuantitativa Discreta", "Cualitativa Nominal", "Cuantitativa Discreta","Cuantitativa Discreta", "Cualitativa Nominal", "Cuantitativa Discreta","Cuantitativa Discreta", "Cuantitativa Discreta", "Cuantitativa Discreta", "Cuantitativa Discreta", "Cuantitativa Discreta", "Cuantitativa Discreta", "Cuantitativa Discreta", "Cuantitativa Discreta", "Cuantitativa Discreta", "Cualitativa Nominal", "Cualitativa Nominal") 

rango_categorias = c( paste(format(min(base_filtrada$FECHA),"%d-%m-%Y"),format(max(base_filtrada$FECHA),"%d-%m-%Y"),sep = " a "), collapse(sort(unique(base_filtrada$EQUIPO_LOCAL[!is.na(base_filtrada$EQUIPO_LOCAL)])), sep = ", "), collapse(sort(unique(base_filtrada$EQUIPO_VISITANTE[!is.na(base_filtrada$EQUIPO_VISITANTE)])), sep = ", "),
paste(min(base_filtrada$LOCAL_GOLES, na.rm = TRUE),max(base_filtrada$LOCAL_GOLES, na.rm = TRUE), sep = " a "), paste(min(base_filtrada$VISITANTE_GOLES, na.rm = TRUE),max(base_filtrada$VISITANTE_GOLES, na.rm = TRUE), sep = " a "), collapse(unique(base_filtrada$RESULTADO_FINAL), sep = ", "), paste(min(base_filtrada$LOCAL_GOLES_MITAD, na.rm = TRUE),max(base_filtrada$LOCAL_GOLES_MITAD, na.rm = TRUE), sep = " a "), paste(min(base_filtrada$VISITANTE_GOLES_MITAD, na.rm = TRUE),max(base_filtrada$VISITANTE_GOLES_MITAD, na.rm = TRUE), sep = " a "), collapse(unique(base_filtrada$RESULTADO_MITAD), ", "), paste(min(base_filtrada$LOCAL_TIROS, na.rm = TRUE),max(base_filtrada$LOCAL_TIROS, na.rm = TRUE), sep = " a "), paste(min(base_filtrada$VISITANTE_TIROS, na.rm = TRUE),max(base_filtrada$VISITANTE_TIROS, na.rm = TRUE), sep = " a "), paste(min(base_filtrada$LOCAL_TIROS_PUERTA, na.rm = TRUE),max(base_filtrada$LOCAL_TIROS_PUERTA, na.rm = TRUE), sep = " a "), paste(min(base_filtrada$VISITANTE_TIROS_PUERTA, na.rm = TRUE),max(base_filtrada$VISITANTE_TIROS_PUERTA, na.rm = TRUE), sep = " a "), paste(min(base_filtrada$LOCAL_CORNERS, na.rm = TRUE),max(base_filtrada$LOCAL_CORNERS, na.rm = TRUE), sep = " a "), paste(min(base_filtrada$VISITANTE_CORNERS, na.rm = TRUE),max(base_filtrada$VISITANTE_CORNERS, na.rm = TRUE), sep = " a "), paste(min(base_filtrada$LOCAL_AMARILLAS, na.rm = TRUE),max(base_filtrada$LOCAL_AMARILLAS, na.rm = TRUE), sep = " a "), paste(min(base_filtrada$VISITANTE_AMARILLAS, na.rm = TRUE),max(base_filtrada$VISITANTE_AMARILLAS, na.rm = TRUE), sep = " a "), paste(min(base_filtrada$LOCAL_ROJAS, na.rm = TRUE),max(base_filtrada$LOCAL_ROJAS, na.rm = TRUE), sep = " a "), paste(min(base_filtrada$VISITANTE_ROJAS, na.rm = TRUE),max(base_filtrada$VISITANTE_ROJAS, na.rm = TRUE), sep = " a "), collapse(levels(base_filtrada$Es_equipo_local_grande)), collapse(levels(base_filtrada$Es_equipo_local_grande)) )

tabla_variables <- data.frame (columnas, Tipo_variables, rango_categorias)

knitr::kable(tabla_variables, booktabs=T,  longtable = T,format = "latex" , escape = TRUE, col.names = c('Variable', 'Tipo de variable', 'Rango / Categorías'), align = "llc", caption = "Variables para el análisis" ) %>%
kable_styling(latex_options = c("repeat_header", "hold_position"), font_size = 7) %>%
  column_spec(1,width = "14em") %>%
  column_spec(2,width = "9em") %>%
  column_spec(3,width = "15em")
```

\newpage

# Resultados de la exploración de datos

## Resultados de juego

```{r echo=FALSE, message=FALSE, warning=FALSE, paged.print=TRUE}

TABLA_resultado_medio =tabla_freq(base_filtrada$RESULTADO_MITAD,0)
TABLA_resultado_medio$Categoria = factor(TABLA_resultado_medio$Categoria, levels = c("Local", "Empate", "Visitante"))

g1= ggplot(TABLA_resultado_medio, aes(x=Categoria, y=`Freq. Rel.`))+
  geom_bar(stat = "identity", fill="darkmagenta", color="black")+
  labs(x="Resultados parciales a mitad de juego",y="Frecuencia")+
  scale_y_continuous(limits = c(0,1), breaks = seq(0,1,0.2), labels = percent)+
  geom_text(aes(x=Categoria, y=`Freq. Rel.`, label=percent(`Freq. Rel.`)),vjust=-0.5, fontface = "bold", size=3)+
  theme_igray(base_size = 10, base_family = "")
  

TABLA_resultado_final =tabla_freq(base_filtrada$RESULTADO_FINAL,0)
TABLA_resultado_final$Categoria = factor(TABLA_resultado_final$Categoria, levels = c("Local", "Empate", "Visitante"))

g2= ggplot(TABLA_resultado_final, aes(x=Categoria, y=`Freq. Rel.`))+
  geom_bar(stat = "identity", fill="forestgreen", color="black")+
  labs(x="Resultados Finales",y="Frecuencia")+
  scale_y_continuous(limits = c(0,1), breaks = seq(0,1,0.2), labels = percent)+
  geom_text(aes(x=Categoria, y=`Freq. Rel.`, label=percent(`Freq. Rel.`)),vjust=-0.5, fontface = "bold", size=3)+
  theme_igray(base_size = 10, base_family = "")

## Crear variable de GANAR LOCAL
base_filtrada$GANA_LOCAL= ifelse(base_filtrada$RESULTADO_FINAL == "Local", "SI", "NO")

TABLA_EQUIPO_LOCAL =tabla_freq(base_filtrada$GANA_LOCAL,0)
TABLA_EQUIPO_LOCAL$Categoria = factor(TABLA_EQUIPO_LOCAL$Categoria, levels = c("SI", "NO"))

g3 <- ggplot(TABLA_EQUIPO_LOCAL, aes(x=Categoria, y=`Freq. Rel.`))+
  geom_bar(stat = "identity", fill="springgreen4", color="black")+
  labs(x="Triunfo del equipo local",y="Frecuencia")+
  scale_y_continuous(limits = c(0,1), breaks = seq(0,1,0.2), labels = percent)+
  geom_text(aes(x=Categoria, y=`Freq. Rel.`, label=percent(`Freq. Rel.`, accuracy = 0.1)), position= position_stack(vjust = 0.5), fontface = "bold", size=3)+
theme_igray(base_size = 10, base_family = "")

lay <- rbind(c(1,2),
             c(3,3))

grid.arrange(g2, g1, g3, ncol=2,top=textGrob("Frecuencia de resultados de juego"),layout_matrix = lay)

```


Al analizar la variable resultado final, observamos que en la Súperliga de Grecia predomina la tasa de triunfo de los equipos locales sobre la de los equipos visitantes.  Adicionalmente, revisando la variable de resultado parcial, observamos que hay una alta tasa de empates en la primera mitad de los encuentros, que nos permite suponer que la ventaja de local tiende a ser mayor hacia la segunda mitad del partido.

Para concentrarnos en analizar el efecto de la asistencia o no de público a los partidos sobre los triunfos de los equipos en sus juegos de local, generamos una nueva variable de observación en la que consolidamos los triunfos de los equipos locales, sin discriminar los empates o victorias del equipo visitante.

```{r echo=FALSE, message=FALSE, warning=FALSE, paged.print=TRUE}

TABLA_X = as.data.frame(prop.table(table(base_filtrada$Con_Publico , base_filtrada$GANA_LOCAL),1))
  # Reorder following the value of another column:
TABLA_X$Var1 =   factor(TABLA_X$Var1, levels = c("SI", "NO"))
  
g0 <- ggplot(TABLA_X, aes(x=Var1, y=Freq, fill=Var2))+
    geom_bar(stat = "identity", color="black")+
    labs(x="Asistencia de Público",y="Frecuencia", fill="Triunfo del equipo local")+
    scale_fill_brewer(palette = "Greens")+
    scale_y_continuous(limits = c(0,1), breaks = seq(0,1,0.2), labels = percent)+
    geom_text(aes(x=Var1, y=Freq, label=percent(Freq, accuracy = 0.1)), position= position_stack(vjust = 0.5), fontface = "bold", size=3)+
    theme_igray(base_size = 10, base_family = "")



base_filtrada$RESULTADO_FINAL= factor(base_filtrada$RESULTADO_FINAL, levels= c("Local","Empate","Visitante"))
base_filtrada$RESULTADO_MITAD= factor(base_filtrada$RESULTADO_MITAD, levels= c("Local","Empate","Visitante"))

TABLA_X = as.data.frame(prop.table(table(base_filtrada$Con_Publico , base_filtrada$RESULTADO_MITAD),1))
  # Reorder following the value of another column:
TABLA_X$Var2 =   factor(TABLA_X$Var2, levels = c("Visitante", "Empate", "Local"))
TABLA_X$Var1 =   factor(TABLA_X$Var1, levels = c("SI", "NO"))
  
g1= ggplot(TABLA_X, aes(x=Var1, y=Freq, fill=Var2))+
    geom_bar(stat = "identity", color="black")+
    labs(x="Asistencia de público",y="Frecuencia", fill="Resultado parcial")+
    scale_fill_brewer(palette = "BuPu")+
    scale_y_continuous(limits = c(0,1), breaks = seq(0,1,0.2), labels = percent)+
    geom_text(aes(x=Var1, y=Freq, label=percent(Freq, accuracy = 0.1)), position= position_stack(vjust = 0.5), fontface = "bold", size=3)+
    theme_igray(base_size = 10, base_family = "")

TABLA_Y = as.data.frame(prop.table(table(base_filtrada$Con_Publico , base_filtrada$RESULTADO_FINAL),1))
  # Reorder following the value of another column:
TABLA_Y$Var2 =   factor(TABLA_Y$Var2, levels = c("Visitante", "Empate", "Local"))
TABLA_Y$Var1 =   factor(TABLA_Y$Var1, levels = c("SI", "NO"))
  
g2= ggplot(TABLA_Y, aes(x=Var1, y=Freq, fill=Var2))+
    geom_bar(stat = "identity", color="black")+
    labs(x="Asistencia de público",y="Frecuencia", fill="Resultado final")+
    scale_fill_brewer(palette = "Greens")+
    scale_y_continuous(limits = c(0,1), breaks = seq(0,1,0.2), labels = percent)+
    geom_text(aes(x=Var1, y=Freq, label=percent(Freq, accuracy = 0.1)), position= position_stack(vjust = 0.5), fontface = "bold", size=3)+
    theme_igray(base_size = 10, base_family = "")


lay <- rbind(c(1,1),
             c(2,3))

grid.arrange(g0, g2, g1, ncol=2,top=textGrob("Frecuencia de resultados de juego según la asistencia de público"),layout_matrix = lay)

```
Cuando incorporamos la variable que nos permite identificar si el partido se jugó durante el período de ausencia de público, observamos que se presentó una notable variación en la tasa de éxito por parte de los equipos locales la cual disminuyó un 23.6% cuando no se presentaron aficionados.  De manera consistente, se observa esta disminución sobre los resultados parciales a favor del local durante la primera mitad de juego, así como, un incremento en las tasas de victorias (+17.9%) y empates (+26.6%) por parte de los equipos visitantes.

```{r echo=FALSE, message=FALSE, warning=FALSE, paged.print=TRUE}
base_equipos_top = base_filtrada[base_filtrada$Es_equipo_local_grande == "SI" , ] 
base_equipos_Notop = base_filtrada[base_filtrada$Es_equipo_local_grande == "NO" , ] 

## Resultado de partido con y sin publico, siendo o no grande
TABLA_resultado_publico_top = as.data.frame(prop.table(table(base_equipos_top$Con_Publico , base_equipos_top$RESULTADO_FINAL),1))

TABLA_resultado_publico_top$Var2 =   factor(TABLA_resultado_publico_top$Var2, levels = c("Visitante", "Empate", "Local"))
TABLA_resultado_publico_top$Var1 =   factor(TABLA_resultado_publico_top$Var1, levels = c("SI", "NO"))
g1 = ggplot(TABLA_resultado_publico_top, aes(x=Var1, y=Freq, fill=Var2))+
  geom_bar(stat = "identity", color="black")+
  labs(x="Con Público",y="Frecuencia", fill="Resultado Final", title = "Equipos grandes")+
  scale_fill_brewer(palette = "Greens")+
  scale_y_continuous(limits = c(0,1), breaks = seq(0,1,0.2), labels = percent)+
  geom_text(aes(x=Var1, y=Freq, label=percent(Freq, accuracy = 0.1)), position= position_stack(vjust = 0.5), fontface = "bold", size=3)+
  theme_igray(base_size = 10, base_family = "")

TABLA_resultado_publico_noTop = as.data.frame(prop.table(table(base_equipos_Notop$Con_Publico , base_equipos_Notop$RESULTADO_FINAL),1))

TABLA_resultado_publico_noTop$Var2 =   factor(TABLA_resultado_publico_top$Var2, levels = c("Visitante", "Empate", "Local"))
TABLA_resultado_publico_noTop$Var1 =   factor(TABLA_resultado_publico_top$Var1, levels = c("SI", "NO"))

g2 = ggplot(TABLA_resultado_publico_noTop, aes(x=Var1, y=Freq, fill=Var2))+
  geom_bar(stat = "identity", color="black")+
  labs(x="Con Público",y="Frecuencia", fill="Resultado Final", title = "Equipos chicos")+
  scale_fill_brewer(palette = "Greens")+
  scale_y_continuous(limits = c(0,1), breaks = seq(0,1,0.2), labels = percent)+
  geom_text(aes(x=Var1, y=Freq, label=percent(Freq, accuracy = 0.1)), position= position_stack(vjust = 0.5), fontface = "bold", size=3)+
  theme_igray(base_size = 10, base_family = "")

grid.arrange(g1,g2, ncol=2,top=textGrob("Frecuencias de resultado de juego según la reputación de los equipos"))
```
Cuando incorporamos la variable que nos permite clasificar la reputación de los equipos al análisis exploratorio sobre los resultados, observamos que la variación en la tasa de éxito por parte de los equipos locales se dió en igual proporción, 26.5% sobre los equipos grandes cuando no se presentaron aficionados, y 26.6% sobre los equipos chicos durante este mismo periodo de tiempo.

```{r eval=FALSE, message=FALSE, warning=FALSE, include=FALSE, paged.print=TRUE}
### ANalizamos el desempeño de los equipos grandes
#### NO consideramos que aporte insgigths para el informe 

base_filtrada$GANA_LOCAL= ifelse(base_filtrada$RESULTADO_FINAL == "Local", "SI", "NO")

base_equipos_top = base_filtrada[base_filtrada$Es_equipo_local_grande == "SI" , ] 
base_equipos_top$EQUIPO_LOCAL = factor(base_equipos_top$EQUIPO_LOCAL)
base_equipos_Notop = base_filtrada[base_filtrada$Es_equipo_local_grande == "NO" , ]
base_equipos_Notop$EQUIPO_LOCAL = factor(base_equipos_Notop$EQUIPO_LOCAL)

TABLA_X = as.data.frame(prop.table(table(base_equipos_top$EQUIPO_LOCAL, base_equipos_top$GANA_LOCAL),1))

  g1= ggplot(TABLA_X, aes(x=Var1, y=Freq, fill=Var2))+
  geom_bar(stat = "identity", color="black", width= 0.40)+
   labs(x="Equipo",y="Frecuencia", fill="Equipo grande \n gana Local?" )+
  scale_fill_brewer(palette = "Reds")+
  scale_y_continuous(limits = c(0,1), breaks = seq(0,1,0.2), labels = percent)+
  geom_text(aes(x=Var1, y=Freq, label=percent(Freq, accuracy = 0.1)), position= position_stack(vjust = 0.5), fontface = "bold", size=5)+
  coord_flip()+
  theme_igray(base_size = 10, base_family = "")+
   theme(legend.position="bottom")
  
  TABLA_Y = as.data.frame(prop.table(table(base_equipos_Notop$EQUIPO_LOCAL , base_equipos_Notop$GANA_LOCAL),1))

    g2= ggplot(TABLA_Y, aes(x=Var1, y=Freq, fill=Var2))+
  geom_bar(stat = "identity", color="black", width= 2)+
  labs(x="Equipo",y="Frecuencia", fill="Equipo no grande \n gana Local?")+
  scale_fill_brewer(palette = "Greens")+
  scale_y_continuous(limits = c(0,1), breaks = seq(0,1,0.2), labels = percent)+
  geom_text(aes(x=Var1, y=Freq, label=percent(Freq, accuracy = 0.1)), position= position_stack(vjust = 0.5), fontface = "bold", size=5)+
  coord_flip()+
  theme_igray(base_size = 10, base_family = "")+
   theme(legend.position="bottom")

grid.arrange(g1,g2, ncol=1,top=textGrob("Frecuencias de triunfo \n de equipos grandes",gp=gpar(fontsize=14)))
```


```{r Goles Local, echo=FALSE, message=FALSE, warning=FALSE, paged.print=TRUE}
g0 <- ggplot(base_filtrada, aes(x=LOCAL_GOLES, fill=Con_Publico))+
    geom_density(alpha=0.5)+
    labs(x="Goles anotados jugando de local", fill="Asistencia de público")+
    theme_igray(base_size = 10, base_family = "")+
     theme(legend.position="bottom")+
  geom_vline(aes(xintercept=mean(LOCAL_GOLES)), color="gold", linetype="dashed", size=1)+
scale_fill_brewer(palette="Set3")

 base_equipos_top$Con_Publico= factor(base_equipos_top$Con_Publico, levels= c("SI","NO"))
 base_equipos_Notop$Con_Publico= factor(base_equipos_Notop$Con_Publico, levels= c("SI","NO"))

  
  g1= ggplot(base_equipos_top, aes(x=Con_Publico, y=LOCAL_GOLES))+
    geom_boxplot(fill="gold")+
    labs(x="Asistencia de público",y="Goles anotados de local", title= "Equipo grande")+
    scale_y_continuous(limits=c(0,7),breaks = seq(0,7,1))+
    theme_igray(base_size = 10, base_family = "")+
     theme(legend.position="bottom")
  
  g2= ggplot(base_equipos_Notop, aes(x=Con_Publico, y=LOCAL_GOLES))+
    geom_boxplot(fill="gold")+
    labs(x="Asistencia de público",y="Goles anotados de local", title= "Equipo chico")+
    scale_y_continuous(limits=c(0,7),breaks = seq(0,7,1))+
    theme_igray(base_size = 10, base_family = "")+
     theme(legend.position="bottom")
  
lay <- rbind(c(1,1),
             c(2,3))

grid.arrange(g0, g1, g2, ncol=2,top=textGrob("Goles anotados por partido de local"),layout_matrix = lay)


```
Cómo se puede observar en las anteriores gráficas al revisar la variable de goles de local, si bien no se presentó una variación importante en la media de goles por partido, al revisar en detalle usando la variable de reputación de los equipos pudimos encontrar que los equipos locales anotaron menos goles durante los partidos jugados cuando los fanáticos estuvieron ausentes.


## Resultados del dominio del juego


```{r}
g0 = ggplot(base_filtrada, aes(x=Con_Publico, y=LOCAL_TIROS_PUERTA))+
    geom_boxplot(fill="steelblue")+
    labs(x="Presencia de publico",y="Tiros a puerta de local")+
    theme_igray(base_size = 10, base_family = "")+
     theme(legend.position="bottom")

g1= ggplot(base_equipos_top, aes(x=Con_Publico, y=LOCAL_TIROS_PUERTA))+
    geom_boxplot(fill="steelblue")+
    labs(x="Asistencia de publico",y="Tiros a puerta de local", title= "Equipo grande")+
    scale_y_continuous(limits=c(0,14),breaks = seq(0,14,2))+
    theme_igray(base_size = 10, base_family = "")+
     theme(legend.position="bottom")

  g2= ggplot(base_equipos_Notop, aes(x=Con_Publico, y=LOCAL_TIROS_PUERTA))+
    geom_boxplot(fill="steelblue")+
    labs(x="Asistencia de publico",y="Tiros a puerta de local", title= "Equipo chico")+
    scale_y_continuous(limits=c(0,14),breaks = seq(0,14,2))+
    theme_igray(base_size = 10, base_family = "")+
     theme(legend.position="bottom")
  
lay <- rbind(c(1,1),
             c(2,3))

grid.arrange(g0, g1, g2, ncol=2,top=textGrob("Tiros a puerta"),layout_matrix = lay)

```



