---
title: "Proyecto Final AED Jose-Juan"
output:
  rmdformats::material:
    highlight: kate
    self_contained: true
    code_folding: show
    thumbnails: true
    gallery: true
    fig_width: 4
    fig_height: 4
    df_print: kable
pkgdown:
  as_is: true    
---


# Contexto
Usted trabaja en el departamento de estadísticas e información institucional de la Institución Educando Líderes, la cual ofrece programas de nivel técnico profesional y tecnológico. Se le ha encomendado la misión de analizar los resultados de la Prueba Saber TyT (es la prueba homóloga al Saber Pro, pero aplicada en técnico y tecnológico). Para ello, se le entrega una base de datos que proviene del Icfes (la del periodo 2016)



Su misión entonces es entregar un informe sobre la calidad y la preparación de los datos, de tal manera que el análisis de los resultados pueda llevarse a cabo en una segunda etapa. Si existen anomalías, la idea es que a partir de dicho informe, se construya un derecho de petición al Icfes para informar sobre las anomalías y solicitar información que permita dar solución a los problemas.



Tenga en cuenta las siguientes recomendaciones:

1. En la columna "ESTU_ESTADO" se especifica si el resultado está listo para ser publicado ("PUBLICAR") o si el resultado está en revisión ("VALIDEZ OFICINA JURÍDICA"). Solo interesa trabajar con los que están listos para publicarse.

2. La base de datos contiene 104 columnas, pero no todas serán relevantes en el análisis. Concéntrese en las columnas 1 a la 15 y 85 a 104.  

3. Para este estudio, solo interesan los estudiantes de nacionalidad colombiana.

4. Los niveles de inglés, según el Icfes, son A1-, A1, A2, B1 y B2, en dicho orden (de izquierda a derecha aumenta el nivel de desempeño). Además, según el Ministerio de Educación Nacional, una institución de educación superior tiene la meta de llevar a sus estudiantes a nivel B1 o B2. Se necesita entonces una nueva columna que identifique si el estudiante cumplió o no esta condición.

5. Se necesita una nueva columna que contenga la edad del estudiante (la fecha de presentación de la prueba fue el 9 de octubre de 2016).

# Scripts requeridos para el análisis

## Carga de paquetes y funciones

```{r message=FALSE}
library(readxl)
library(reshape2)
library(dplyr)
library(e1071)
library(Hmisc)
library(inspectdf) #este no lo tienen
library(funModeling) #este no lo tienen
library(VIM) #este no lo tienen
library(stringr)
library(xtable) #este no lo tienen
library(ggplot2)
library(directlabels)
library(scales)
library(ggthemes)
library(mice)
library(BBmisc)

descriptivas<- function(x){data.frame("MEDIDA"=c("Observaciones", "Mínimo", "1er Q", "Media", "Mediana", "Desv Est", "3er Q", "Máximo", "Asimetría", "Curtosis", "atípico leve<", "atípico leve>","atípico extremo<","atípico extremo>", "Err Est Media", "IC(95%) Media Up", "IC(95%) Media Down"),"VALOR"=format(c(length(na.omit(x)), min(na.omit(x)), quantile(na.omit(x), prob=0.25), mean(na.omit(x)), median(na.omit(x)), sd(na.omit(x)), quantile(na.omit(x), prob=0.75), max(na.omit(x)), skewness(na.omit(x)), kurtosis(na.omit(x)), (2.5*quantile(na.omit(x),prob=0.25)-1.5*quantile(na.omit(x), prob=0.75)),(2.5*quantile(na.omit(x),prob=0.75)-1.5*quantile(na.omit(x), prob=0.25)),(4*quantile(na.omit(x),prob=0.25)-3*quantile(na.omit(x), prob=0.75)),(4*quantile(na.omit(x),prob=0.75)-3*quantile(na.omit(x), prob=0.25)), ((sd(na.omit(x))/sqrt(length(na.omit(x))))), (mean(na.omit(x))+1.96*(sd(na.omit(x))/sqrt(length(na.omit(x))))), (mean(na.omit(x))-1.96*((sd(na.omit(x))/sqrt(length(na.omit(x))))))), scientific = F))}
#FUNCIÓN PARA ESTADÍSTICAS DESCRIPTIVAS PARA VARIABLES CONTINUAS

descriptivas2<-function(Continua,Categorías){
  x1=aggregate.data.frame(Continua, by=list(Categorías), FUN=function(x){length(na.omit(x))})
  names(x1)=c("Categoría","Obs")
  x2=aggregate.data.frame(Continua, by=list(Categorías), FUN=function(x){min(na.omit(x))})
  names(x2)=c("Categoría","Mínimo")
  x3=aggregate.data.frame(Continua, by=list(Categorías), FUN=function(x){quantile(na.omit(x), prob =0.25)})
  names(x3)=c("Categoría","1er Q")
  x4=aggregate.data.frame(Continua, by=list(Categorías), FUN=function(x){median(na.omit(x))})
  names(x4)=c("Categoría","Mediana")
  x5=aggregate.data.frame(Continua, by=list(Categorías), FUN=function(x){mean(na.omit(x))})
  names(x5)=c("Categoría","Media")
  x6=aggregate.data.frame(Continua, by=list(Categorías), FUN=function(x){quantile(na.omit(x), prob =0.75)})
  names(x6)=c("Categoría","3er Q")
  x7=aggregate.data.frame(Continua, by=list(Categorías), FUN=function(x){max(na.omit(x))})
  names(x7)=c("Categoría","Máximo")
  x8=aggregate.data.frame(Continua, by=list(Categorías), FUN=function(x){sd(na.omit(x))})
  names(x8)=c("Categoría","Desv Est")
  x9=aggregate.data.frame(Continua, by=list(Categorías), FUN=function(x){skewness(na.omit(x))})
  names(x9)=c("Categoría","Asimetría")
  x10=aggregate.data.frame(Continua, by=list(Categorías), FUN=function(x){kurtosis(na.omit(x))})
  names(x10)=c("Categoría","Curtosis")
  cbind(x1,x2,x3,x4,x5,x6,x7,x8,x9,x10)[,-seq(3,19,2)]
}
#FUNCIÓN PARA ESTADÍSTICAS DESCRIPTIVAS PARA VARIABLES CONTINUAS EN SUBMUESTRAS
  
tabla_freq<- function(x,total=1,na="ifany"){
  if (total==1) {
    M=data.frame("Categoría"=table(x, useNA = na), "Rel"=prop.table(table(x,useNA = na)))[,-3]
    names(M)=c("Categoría","Freq. Abs.","Freq. Rel.")
    M$Categoría=as.character(M$Categoría)
    M[nrow(M)+1,]=c("Total",sum(M$`Freq. Abs.`),sum(M$`Freq. Rel.`))
    M$`Freq. Rel.`=as.numeric(M$`Freq. Rel.`)
    M$`Freq. Abs.`=as.numeric(M$`Freq. Abs.`)
    M
  } else{
    M=data.frame("Categoría"=table(x, useNA = na), "Rel"=prop.table(table(x,useNA = na)))[,-3]
    names(M)=c("Categoría","Freq. Abs.","Freq. Rel.")
    M
  }
}
#FUNCIÓN PARA ESTADÍSTICAS DESCRIPTIVAS PARA VAR DISCRETAS

tabla_freq2<-function(x,y,na="ifany",prop=0, suma=c("filas","col")){
  if (prop==0) {
    M=as.data.frame.matrix(table(x, y, useNA = na))
    M$Categoría=row.names(M)
    rownames(M)=NULL
    M=M[,c(ncol(M),1:ncol(M)-1)]
    M$Categoría=as.character(M$Categoría)
    M[nrow(M)+1,]=c("Total",colSums(M[,2:ncol(M)]))
    M[,2:ncol(M)]=sapply(M[,2:ncol(M)], as.numeric)
    M$Total=rowSums(M[,2:ncol(M)])
    M
  } else if (prop==1 & suma=="filas") {
    M=as.data.frame.matrix(table(x, y, useNA = na))
    M$Categoría=row.names(M)
    rownames(M)=NULL
    M=M[,c(ncol(M),1:ncol(M)-1)]
    M$Categoría=as.character(M$Categoría)
    M[nrow(M)+1,]=c("Total",colSums(M[,2:ncol(M)]))
    M[,2:ncol(M)]=sapply(M[,2:ncol(M)], as.numeric)
    M$Total=rowSums(M[,2:ncol(M)])
    for (i in 2:ncol(M)) {
      M[,i]=M[,i]/M[,ncol(M)]
    }
    M
  } else {
    M=as.data.frame.matrix(table(x, y, useNA = na))
    M$Categoría=row.names(M)
    rownames(M)=NULL
    M=M[,c(ncol(M),1:ncol(M)-1)]
    M$Categoría=as.character(M$Categoría)
    M[nrow(M)+1,]=c("Total",colSums(M[,2:ncol(M)]))
    M[,2:ncol(M)]=sapply(M[,2:ncol(M)], as.numeric)
    M$Total=rowSums(M[,2:ncol(M)])
    for (i in 1:nrow(M)) {
      M[i,2:ncol(M)]=M[i,2:ncol(M)]/M[nrow(M),2:ncol(M)]
    }
    M 
  }
}
```

# Carga de los datos e identificación de la estructura de los datos

Se carga el archivo "SABERTYT20162.csv" el cual contiene el dataset.
```{r}
base= read.csv(file='SABERTYT20162.csv', header= TRUE, sep=';', na.strings = c("NA",""))
str(base)
```

# Filtros al dataset

1. En la columna "ESTU_ESTADO" se especifica si el resultado está listo para ser publicado ("PUBLICAR") o si el resultado está en revisión ("VALIDEZ OFICINA JURÍDICA"). Solo interesa trabajar con los que están listos para publicarse.
```{r}
base= base[base$ESTU_ESTADO == "PUBLICAR",]
unique(base$ESTU_ESTADO)
```

2. La base de datos contiene 104 columnas, pero no todas serán relevantes en el análisis. Concéntrese en las columnas 1 a la 15 y 85 a 104.  
```{r}
ncol(base)
base= base[,c(1:15,85:104)]
ncol(base)
```

3. Para este estudio, solo interesan los estudiantes de nacionalidad colombiana.
```{r}
base= base[base$ESTU_NACIONALIDAD == "1 COLOMBIA",]
unique(base$ESTU_NACIONALIDAD)
```
4. Los niveles de inglés, según el Icfes, son A1-, A1, A2, B1 y B2, en dicho orden (de izquierda a derecha aumenta el nivel de desempeño). Además, según el Ministerio de Educación Nacional, una institución de educación superior tiene la meta de llevar a sus estudiantes a nivel B1 o B2. Se necesita entonces una nueva columna que identifique si el estudiante cumplió o no esta condición.
```{r}
base$MOD_INGLES_DESEM= factor(base$MOD_INGLES_DESEM, levels=c("A1-","A1","A2","B1","B2"))
### Variable nueva (meta_ingles_cumplida)
base$meta_ingles_cumplida = ifelse(base$MOD_INGLES_DESEM == "B1" | base$MOD_INGLES_DESEM == "B2", "SI", "NO")
base$meta_ingles_cumplida = factor(base$meta_ingles_cumplida)
tabla_freq(base$meta_ingles_cumplida)
```
5. Se necesita una nueva columna que contenga la edad del estudiante (la fecha de presentación de la prueba fue el 9 de octubre de 2016).
```{r}
base$ESTU_FECHANACIMIENTO= as.Date(base$ESTU_FECHANACIMIENTO, format="%d/%m/%Y")
base$edad = floor(as.numeric(difftime(as.Date("9/09/2016", format="%d/%m/%Y"),base$ESTU_FECHANACIMIENTO, units = "weeks"))/52.25)
```
Prueba